【裁判字號】    98,交聲,811
【裁判日期】    980422
【裁判案由】    交管條例聲異
【裁判全文】
臺灣板橋地方法院交通事件裁定        97年度交聲字第811 號
原處分機關  交通部公路總局臺北區監理所板橋監理站
異  議  人
即受處分人  甲○○
上列異議人因違反道路交通管理處罰條例案件，對於交通部公路
總局臺北區監理所板橋監理站於民國97年3 月31日所為板監裁字
裁41-AN0000000號違反道路交通管理事件裁決書之裁決處分不服
，聲明異議，本院裁定如下：
    主  文
異議駁回。
    理  由
一、原處分意旨略以：本件異議人即受處分人甲○○所有之車牌
    號碼BKV-507 號重型機車（下稱本件機車），於民國98年1
    月13日上午8 時32分許，在臺北市○○○路○ 段處，因有「
    機車行駛禁行車道」之違規，經臺北市政府警察局交通警察
    大隊警員依據採證照片逕行舉發，嗣經原處分機關交通部公
    路總局臺北區監理所板橋監理站於98年3 月31日以板監裁字
    第裁41-AN0000000號違反道路交通管理事件裁決書，依道路
    交通管理處罰條例第45條第13款規定裁處罰鍰新臺幣（下同
    ）600 元。
二、異議意旨略以：
(一)異議人於民國98/01/13上午08:32 騎乘車號BKV-507 機車，
    行駛於台北市○○○路○段，被員警以照相方式逕行舉發「
    機車行駛禁行車道」，致遭裁決應處新台幣600 元之罰鍰。
(二)該取締地點位於台北市○○○路○段國北教大實小前。該路
    段路邊未劃設汽車停車格，而是劃設紅線 (校門口部份是黃
    線）。採證照片右側之公車當時應為閃避違規停車之汽車，
    以非異議人所能預期且不當、突然地，切入異議人行駛的外
    側第二車道，當時因煞車不及並擔心造成後方車輛追撞之虞
    ，且公車車身很長，其變換車道時外側兩線慢車道都被其所
    占據，在右側與前方無路可閃避的情況下，異議人只能於速
    限內，由空盪的左側加速超越該公車，當時後方內側兩線車
    道上並無其它汽車，無影響其他用路人之安全及交通秩序之
    虞。如採證照片所示，那一瞬間與地點，異議人正要完全超
    越該輛公車，車身已向右傾斜，準備立即切回外側慢車道。
    因懼怕該公車再繼續靠向內側車道，才與其保持適當的安全
    車距。異議人並無犯意更非貪一時便捷而違規行駛，實在是
    因為當時不得以且唯一安全可行的緊急避難行為。
(三)交通秩序維護措施重在因地制宜與即時反應交通情況之迅速
    變化，法律保障當事人避免緊急危難所做之「不得已」且唯
    一安全可行的臨機反應之權益，不應只憑一張只能顯示一瞬
    間車況又不符採證規定的舉證照片所剝奪。
(四)綜上，原處分機關遽以裁罰，顯有違誤，爰依法聲明異議，
    請求撤銷原處分云云。
三、按違反行政法上義務之行為非出於故意或過失者，不予處罰
    ，行政罰法第7 條第1 項定有明文。次按汽車駕駛人，駕駛
    機器腳踏車，不在規定車道行駛者，處600 元以上1,800 元
    以下罰鍰，並記違規點數一點，道路交通管理處罰條例第45
    條第13款、第63條第1 項第1 款亦分別定有明文。
四、經查：異議人於前揭時地駕駛本件機車，未於規定車道行駛
    （即行駛禁行機車車道），而為警拍照採證後逕行舉發之情
    ，業據異議人所不爭執，足認本件機車於前揭時地確有不在
    規定車道行駛之違規事實無訛。異議人雖以前詞置辯，惟異
    議人遭舉發當時之右側雖有公車行駛中，然參酌前開舉發照
    片以觀，該公車前方亦有三輛機車行進，實難見該路段外側
    兩線車道上有何遭其他車輛違規停車，致使異議人無法在該
    公車右側車道行駛之情形。次查，縱令異議人所言「當時係
    遭該公車擠出該外側第二車道，致使異議人不得不逕向左駛
    入禁行機車道」之情況，異議人理亦應以減速之方式等待該
    等公車離去後，迅速駛回外側車道，尤無僅為貪圖一時便捷
    而無視其他用路人之安全及交通秩序，而繼續於「禁行機車
    車道」行駛，進而於該公車與其他車輛間穿梭，並伺機「超
    越該輛公車、準備切回外側車道」之理，足徵異議人對其在
    禁行機車道行駛之行為，縱非故意，亦難謂無過失，參照首
    開行政罰法規定，異議人即應受罰。綜上俱徵異議人於上開
    時地，確有騎乘機車行駛禁行車道之違規事實甚明，異議人
    上開所辯自不能據為免責或不罰之事由。
五、綜上所述，異議人前開違規事實洵堪認定。本件原處分機關
    以異議人有「機車行駛禁行車道」之違規行為，依首開道路
    交通管理處罰條例規定，裁處罰鍰600 百元，無何違誤，應
    予維持。異議人聲明異議為無理由，應予駁回。
據上論斷，應依道路交通管理處罰條例第87條第2 項，道路交通
案件處理辦法第20條前段，裁定如主文。
中    華    民    國    98    年    4     月    22    日
                    交通法庭  法  官  徐子涵
上列正本證明與原本無異。
如不服本裁定，應於裁定送達後五日內敘明抗告理由，向本院提
出抗告狀。
                              書記官  張桐嘉
中    華    民    國    98    年    4     月    22    日


司法院資訊處製作；財團法人民間司法改革基金會備份。
